【裁判字號】    94,交易,93
【裁判日期】    950801
【裁判案由】    過失致死
【裁判全文】
臺灣宜蘭地方法院刑事判決              94年度交易字第93號
公  訴  人  臺灣宜蘭地方法院檢察署檢察官
被      告  甲○○
上列被告因過失致死案件，經檢察官提起公訴（94年度偵字第32
54號），本院合議庭裁定適用簡式審判程序，爰不經通常程序判
決如下：
    主  文
甲○○因過失致人於死，處有期徒刑陸月，如易科罰金，以銀元
參佰元即新台幣玖佰元折算壹日。
    事  實
一、甲○○於民國94年9月15日晚間，駕駛車牌號碼U3-3878號自
    用小客車沿宜蘭縣宜蘭市○○路往宜蘭縣壯圍鄉方向行駛，
    於同日晚間10時許，行經上開路段與七張橋口之路口時，本
    應注意車前狀況，隨時採取必要安全措施，而依當時情形，
    又無不能注意之情事，適黃志鴻騎乘車牌號碼KZF-182號重
    型機車，原在其右前方，後於上開路口違規提前左轉，甲○
    ○因疏未注意車前狀況，煞車不及而撞擊黃志鴻所騎乘之上
    開重型機車，致黃志鴻受有顱內出血併腦死、頭部挫傷併骨
    折之傷害，嗣甲○○於肇事後，即下車察看，並電召救護車
    將黃志鴻送往宜蘭縣宜蘭醫院急救，且報警處理，並於警方
    到達現場處理時，當場承認其為肇事者，而自願接受裁判。
    然黃志鴻仍因傷重，延至94年9月17日上午9時30分不治死亡
    。
二、案經台灣宜蘭地方法院檢察署檢察官據報相驗後偵查起訴。
    理  由
一、被告甲○○對其於上開時、地駕車肇事之事實均坦承不諱，
    並有道路交通事故現場圖、道路交通事故調查報告表各1紙
    、現場照片31張附卷可稽。另本件車禍被害人黃志鴻因顱內
    出血併腦死、頭部挫傷併骨折死亡，亦經台灣宜蘭地方法院
    檢察署檢察官督同檢驗員相驗屬實，製有勘驗筆錄、相驗屍
    體證明書、驗斷書及相驗照片10張在卷可憑。被告駕車肇事
    致被害人死亡之事實應堪認定。
二、按駕駛人應注意車前狀況，隨時採取必要安全措施，道路交
    通安全規則第94條第3項定有明文。被告為駕駛人，對於前
    開規定自應注意及之。又依當時被告之身心狀況，並無不能
    注意之情事。然其竟疏未注意車前狀況，致撞及被害人所騎
    乘之重型機車，足徵其顯有過失。且本件經送請台灣省基宜
    區車輛行車事故鑑定委員會鑑定後，亦同此認定，此有卷附
    該會94年10月31日基宜鑑字第094002598號函1份可參。至上
    開鑑定結果，雖認被害人騎乘重型機車違規左轉亦為肇事原
    因，惟此僅為被害人就本件事故之發生亦同有過失之問題，
    要難以此即解免被告之過失責任。再者，被告之過失與被害
    人之死亡結果間，具有相當因果關係。事證明確，被告犯行
    應堪認定。
三、核被告所為，係犯刑法第276條第1項過失致死罪。被告在肇
    事後，旋即留於現場處理，並於警方到達現場處理時，當場
    承認其為肇事者等情，有卷附宜蘭縣警察局交通警察隊宜蘭
    分隊道路交通事故肇事人自首情形紀錄表一份可考，堪認其
    為自首無誤，依修正前刑法第62條前段規定減輕其刑。修正
    前刑法第62條前段規定：「對於未發覺之罪自首而受裁判者
    ，應減輕其刑。」惟該條於95年7月1日修正公布施行後，已
    改為「得減輕其刑」。比較修正前後之易科罰金折算標準，
    以95年7月1日修正公布施行前之規定，較有利於被告，則應
    依刑法第2條第1項前段，適用修正前刑法第62條前段規定。
    至公訴人認被告前因違反道路交通管理處罰條例相關規定，
    而遭註銷汽車駕駛執照，係屬未領有合格駕照之人，認應依
    道路交通管理處罰條例第86條第1項加重其刑。經查，被告
    確曾因在禁止臨時停車處所停車，逾期未繳納罰鍰，遭交通
    部公路總局台北區監理所宜蘭監理站易處逕行註銷汽車駕駛
    執照，惟被告於本件事故發生後，始知其駕照業經註銷，嗣
    於94年9月19日向該站陳述前未曾收到裁決書，經該站審酌
    其情節同意改以罰鍰結案，並於94年9月20日撤銷原註銷駕
    駛執照之處分，有該站95年5月15日北監宜字第0950005257
    號函在卷可參。則被告前遭註銷駕照之原因，既非駕照所有
    人之駕駛技術不良或駕駛道德不佳之問題，顯與同條例第61
    條所規定吊銷駕照之原因，類屬駕駛犯罪之情形不同。是被
    告因逾期未繳納罰鍰而遭易處逕行註銷駕照，應屬行政管理
    之問題，況事後該註銷駕照之處分亦已撤銷，難認被告係「
    無照駕駛」，不能依道路交通管理處罰條例第86條第1項之
    規定加重其刑，附此敘明。爰審酌本件事故造成被害人死亡
    、親人永隔之難以彌補之損失，被告已與被害人家屬於本院
    審理時達成和解，然未能給付賠償之情形，惟被告過失程度
    非重，且被害人亦同有過失，且被告於本院審理坦承犯行，
    頗有悔意之態度等一切情狀，量處如主文所示之刑，並依修
    正前刑法諭知易科罰金之折算標準。被告於犯罪時之刑法第
    41條第1項前段規定：「犯最重本刑為五年以下有期徒刑以
    下之刑之罪，而受六個月以下有期徒刑或拘役之宣告，因身
    體、教育、職業、家庭之關係或其他正當事由，執行顯有困
    難者，得以一元以上三元以下折算一日，易科罰金。」又被
    告行為時之易科罰金折算標準，修正前罰金罰鍰提高標準條
    例第2條前段（現已刪除）規定，就其原定數額提高為100倍
    折算1日，則本件被告行為時之易科罰金折算標準，應以銀
    元300元折算1日，經折算為新臺幣後，應以新臺幣900元折
    算為1日。惟95 年7月1日修正公布施行之該條第1項前段規
    定：「犯最重本刑為五年以下有期徒刑以下之刑之罪，而受
    六個月以下有期徒刑或拘役之宣告者，得以新臺幣一千元、
    二千元或三千元折算一日，易科罰金。」比較修正前後之易
    科罰金折算標準，以95年7月1日修正公布施行前之規定，較
    有利於被告，則應依刑法第2條第1項前段，適用修正前刑法
    第41條第1項前段規定，定其折算標準。
據上論斷，應依刑事訴訟法第299條第1項前段，修正前刑法第27
6條第1項前段、修正前刑法第62條前段、修正前刑法第41條第1
項，罰金罰鍰提高標準條例第1條前段、修正前罰金罰鍰提高標
準條例第2條，現行法規所定貨幣單位折算新台幣條例第2條判決
如主文。
本案經檢察官吳宇青到庭執行職務
中    華    民    國    95    年    8     月     1    日
                  交通法庭  法  官  謝佩玲
以上正本證明與原本無異。
如不服本判決應於收受本判決後10日內向本院提出上訴書狀，其
未敘述上訴理由者，並得於提起上訴後10日內向本院補提理由書
狀(均須按他造當事人之人數附繕本)「切勿逕送上級法院」。
                            書記官  藍友隆
中    華    民    國    95    年    8     月    1     日
附錄法條
刑法第276條第1項
因過失致人於死者，處2年以下有期徒刑、拘役或2000元以下罰
金。


司法院資訊處製作；財團法人民間司法改革基金會備份。
